【裁判字號】    99,抗,194
【裁判日期】    990708
【裁判案由】    假處分
【裁判全文】
臺灣高等法院高雄分院民事裁定           99年度抗字第194號
抗  告  人  甲○○
相  對  人  乙○○○
上列當事人間假處分事件，對於中華民國99年4 月30日臺灣高雄
地方法院99年度審全字第29號所為裁定提起抗告，本院裁定如下
：
    主  文
原裁定廢棄，發回臺灣高雄地方法院更為裁定。
    理  由
一、本件抗告意旨略以：本件相對人擁有三棟房屋可供居住，平
    日並未居住在高雄市三民區○○○路342 號房屋（下稱系爭
    房屋），則相對人聲請本件假處分，不僅屬權利濫用，且並
    無發生重大損害或急迫危險之可能，自不符假處分聲請要件
    。又相對人係從系爭房屋第二側門進出，若有裝設水錶、水
    管必要，亦應裝設於該側門，方屬對抗告人之損害為最少之
    處所及方法，否則若將之裝設於抗告人出入之正門，兩造糾
    紛勢將紛起，而抗告人並未阻止相對人在系爭房屋第二側門
    處所裝設水錶、水管，相對人顯無聲請假處分之必要，原裁
    定竟准予假處分，且未採損害抗告人最少之處所及方法，而
    泛准相對人可在系爭房屋所坐落之基地即高雄市○○區○○
    段六小段481 之3 地號土地（下簡稱系爭土地）上裝設，顯
    違比例原則，爰求予廢棄原裁定。
二、本件原裁定依相對人之聲請及所提出書證，以系爭土地為抗
    告人所有，其上系爭房屋為四層樓建物，係59年間起造，原
    為抗告人與第三人即相對人配偶洪文旭兄弟所共有，於70年
    間協議分割，由抗告人分得1 、2 樓，洪文旭分得3 、4 樓
    ，相對人一家人均由1 樓獨立之第二側門進出上下樓，洪文
    旭於88年3 月5 日死亡後，由相對人繼承，因系爭房屋3 、
    4 樓並未獨立設置水錶，歷年來均與抗告人分擔水費，於98
    年8 月初莫拉克颱風來襲，系爭房屋3 、4 樓損壞嚴重，有
    修繕必要，經抗告人允諾配合，由相對人以次女洪佳慧名義
    向自來水公司獨立申裝水錶、水管，詎抗告人事後竟反悔，
    向自來水公司提出異議，致自來水公司即暫緩施工，抗告人
    更進而於99年3 月1 日擅將設在系爭房屋地下室供3 、4 樓
    水塔所用之抽水幫浦關閉，並切斷頂樓水管，致相對人完全
    無水可用，每日用水均須外出買水、提水，生活極為不便，
    相對人已在抗告人訴請相對人返還不當得利事件之訴訟中，
    依相鄰關係，提起抗告人應容忍相對人在系爭土地裝設自來
    水錶、水管，並不得為任何妨害、阻止抗告人使用自來水行
    為之反訴，認相對人依民事訴訟法第538 條第1 項規定聲請
    為定暫時狀態之處分，為有理由，而裁定准相對人以新臺幣
    38萬元供擔保後，抗告人應容忍、同意相對人在系爭土地裝
    設自來水錶及管線，並不得為任何妨害、阻止相對人使用自
    來水之行為固非無見。惟按，土地所有人非通過他人之土地
    ，不能設電線、水管、瓦斯管或其他管線，或雖能設置而需
    費過鉅者，得通過他人土地之上下而設置，但應擇其損害最
    少之處所及方法為之；第774 條至前條規定，於地上權人、
    農育權人、不動產役權人、典權人、承租人、其他土地、建
    築物或其他工作物利用人準用之，民法第786 條、第800 條
    之1 定有明文。經查，本件相對人係由系爭房屋1 樓獨立之
    第二側門進出上下樓，則抗告人主張若准相對人裝設，亦應
    裝設在該側門位置，方屬對抗告人之損害為最少之處所及方
    法，否則若相對人將之裝設於抗告人平日進出之正門，將損
    及抗告人重大利益，兩造糾紛勢將紛起云云，自非無理由。
    而原裁定未將裝設位置擇於損害最少之處所，而泛指於系爭
    土地上，自有未當，而無可維持。爰將原裁定廢棄，發回原
    法院，就近調查，並擇其損害最少之處所，更為妥適之裁定
    。
據上論結，本件抗告為有理由，依民事訴訟法第492 條，裁定如
主文。
中    華    民    國    99    年    7     月    8     日
                              民事第五庭
                                  審判長法官  蔡明宛
                                  法      官  曾錦昌
                                  法      官  魏式璧
以上正本證明與原本無異。
本件不得再抗告。
中    華    民    國    99    年    7     月    12    日
                                  書  記  官  鄔維玲

司法院資訊處製作；財團法人民間司法改革基金會備份。
